臺灣板橋地方法院刑事判決　　　　　　 100年度訴字第2533號
公　訴　人　臺灣板橋地方法院檢察署檢察官
被　　　告　韓文俊
上列被告因侵占等案件，經檢察官提起公訴（100 年度偵緝字第
2188號），本院依簡式審判程序判決如下：
    主  文
韓文俊意圖為自己不法之所有，而侵占對於業務上所持有之物，
，共罪，各處有期徒刑陸月，如易科罰金，均以新臺幣壹仟元
折算壹日。又行使變造私文書，足以生損害於他人，處有期徒刑
陸月；減為有期徒刑月，如易科罰金，以新臺幣壹仟元折算壹
日。應執行有期徒刑壹年貳月，如易科罰金，以新臺幣壹仟元折
算壹日。
    事  實
一、韓文俊自民國95年間起受雇於板橋大公園公寓大廈管理委員
    會（下稱板橋大公園管委會）擔任社區總幹事，負責收取社
    區管理費、機械停車位保養費及轉交廠商維修保養費用等業
    務。詎韓文俊竟因投資失利，需錢孔急，即基於意圖為自己
    不法所有之業務侵占、行使變造私文書及詐欺取財等犯意，
    先後為下列犯行：
(一)於96年1 月至97年5 月間，向住戶收取管理費而保管持有後
    ，未將之全數存入板橋大公園管委會設於臺北國際商業銀行
    （後經合併更名為永豐商業銀行）之存款帳戶內，而將其中
    新臺幣（下同）共計502,559 元之管理費侵占入己（第11屆
    即96年6 月前短少180,736 元、第12屆即96年8 月後則短少
    321,823元，起訴書此部分誤載為321,832 元）。
(二)於96年2 月15日依板橋大公園管委會之指示至銀行領款時，
    ，竟於經管委會及主任委員、財務委員、監察委員等人用印
    後之永豐銀行取款憑條上，將其中之取款金額96,000元，以
    增寫字樣之方式，變造為196,000 元，而變造該私文書，再
    於同日上午9 時許，持向永豐商業銀行銀行行員行使之，足
    生損害於板橋大公園管委會及永豐商業銀行，並使銀行行員
    因而陷於錯誤，誤認板橋大公園管委會欲自其設於該行000-
    000-0000000-0 帳號之存款帳戶內領取196,000 元，遂將該
    金額之款項全數交予韓文俊，韓文俊因此詐得其中100,000
    元之款項。。
(三)於96年4 月至97年5 月間向住戶收取機械停車位保養費而保
    管持有後，亦未將之全數存入板橋大公園管委會之存款帳戶
    內，而將其中共計146,600 元之保養費侵占入己（第11屆短
    少13,100元，第12屆則短少133,500 元）。
(四)於97年5 月間向管委會領取應支付予廠商光韋電梯15,000元
    、駿滕水電10,000元、群通公司15,000元之維修保養費用後
    ，未支付予廠商，逕行將之侵吞入己。
二、案經板橋大公園管委會代表人鄭瀚基訴由臺灣板橋地方法院
    檢察署檢察官偵查起訴。
    理  由
一、本件被告韓文俊所犯係死刑、無期徒刑、最輕本刑為三年以
    上有期徒刑以外之罪，其於準備程序中就被訴事實為有罪之
    陳述，經法官告知簡式審判程序之旨，並聽取公訴人及被告
    之意見後，本院業已於100 年11月11日依刑事訴訟法第273
    條之1 第1 項之規定，合議裁定由受命法官獨任進行簡式審
    判序。是證人鄭瀚基、李振昌、洪福勝、張世文、魏戊申於
    偵查中所為之指述，雖均係被告以外之人於審判外所為之陳
    述，然依刑事訴訟法第159 條第2 項前段之規定，於簡式審
    判程序中均得作為證據。
二、前揭事實業據被告於偵查及本院審理中均坦承不諱，核與證
    人鄭瀚基、李振昌、洪福勝、張世文、魏戊申於偵查中所為
    之證述相符，並有板橋大公園公寓大廈管理費收支報表、機
    械停車位保養收支報表影本各十七份、板橋大公園公寓大廈
    第11屆、第12屆管理費存簿差額影本、板橋大公園公寓大廈
    第11屆、第12屆保養費存簿差額影本、廠商支出簽名簿影本
    、永豐商業銀行取款憑條影本、臺北國際商業銀行及永豐商
    業銀行歷史資料查詢明細表、存摺內頁影本、人事薪資表影
    本各一份附卷可稽，足徵被告上開不利於己之自白與事實相
    符。其中第12屆管理費差額部分，依告訴狀證二之管理費存
    簿差額表所載，應為321,823 元，惟告訴狀及起訴書此部分
    均誤載為321,832 元，應予更正。據此，本案事證明確，被
    告犯行堪以認定。
三、論罪科刑部分：
(一)按被告受雇於板橋大公園管委會擔任社區總幹事，負責收取
    社區管理費、機械停車位保養費及轉交廠商維修保養費用等
    業務，為從事業務之人，故核其就上開犯罪事實（一）、（
    三）、（四）部分所為，均係犯刑法第336 條第2 項之業務
    侵占罪；就犯罪事實（二）部分所為，則係犯刑法第216 條
    、第210 條之行使變造私文書罪，及同法第339 條第1 項之
    詐欺取財罪。公訴意旨就犯罪事實（二）部分，雖認被告所
    為亦係犯業務侵占罪，然被告於領款前即已變造取款憑條，
    可徵其本即基於為自己不法所有之意思而向銀行行員詐取該
    部分十萬元之款項，並非先基於為板橋大公園管委會持有之
    意思而向銀行領取該部分款項後，再變更為為自己不法所有
    之意思，即與業務侵占罪之構成要件尚有不符，應屬詐欺取
    財罪之犯罪態樣，惟此部分之基礎事實同一，本院仍應予以
    審理，並依法就此部分變更為上開詐欺取財罪。又被告變造
    私文書後，復持以行使，變造之低度行為應為行使之高度行
    為所吸收，不另論罪。被告係以行使上開變造私文書之行為
    作為其詐術手段之一，即係以一行為同時觸犯數罪名，為想
    像競合犯，應依刑法第55條之規定，從一重依行使變造私文
    書罪處斷。被告所犯上開四罪間，犯意各別、行為互殊，應
    予分論併罰。
(二)本院爰審酌被告並無前科，有臺灣高等法院被告前案紀錄表
    各一份在卷可按，素行尚可，其犯罪之動機、目的在於貪圖
    不法利益，犯罪手段，所侵占及詐欺之金額為十萬元至五十
    萬餘元不等，被害人之損失非輕，兼衡被告犯罪後坦承犯行
    、態度良好，惟迄未賠償被害人之損失，暨被告現已因雙眼
    白內障，導致左眼視力小於0.01、右眼視力為0.1 （參見卷
    附診斷證明書）等一切情狀，分別量處如主文所示之刑並諭
    知易科罰金之折算標準。又被告就上開犯罪事實（二）部分
    所為之行使變造私文書犯行，係在96年4 月24日前所為，符
    合中華民國九十六年罪犯減刑條例所定之減刑要件，爰依該
    條例第2 條第1 項第3 款之規定減其刑期二分之一後，與其
    餘不應減刑之三次業務侵占犯行定其應執行刑，並均諭知易
    科罰金之折算標準，以示懲儆。
據上論斷，應依刑事訴訟法第273 條之1 第1 項、第299 條第1
項前段、第300 條，刑法第336 條第2 項、第216 條、第210 條
、第339 條第1 項、第55條、第51條第5 款，刑法施行法第1 條
之1 第1 項、第2 項前段，中華民國九十六年罪犯減刑條例第2
條第1 項第3 款、第7 條、第11條，判決如主文。
本案經檢察官褚仁傑到庭執行職務。
中    華    民    國   100    年    11    月    30    日
                  刑事第二十一庭法  官  張紹省
以上正本證明與原本無異。
如不服本判決，應於判決送達後10日內敘明上訴理由，向本院提
出上訴狀 (應附繕本) ，上訴於臺灣高等法院。其未敘述上訴理
由者，應於上訴期間屆滿後20日內向本院補提理由書「切勿逕送
上級法院」。
                                書記官  周雅玲
中    華    民    國   100    年    11    月    30    日
中華民國刑法第336條：
對於公務上或因公益所持有之物，犯前條第一項之罪者，處一年
以上七年以下有期徒刑，得併科五千元以下罰金。
對於業務上所持有之物，犯前條第一項之罪者，處六月以上五年
以下有期徒刑，得併科三千元以下罰金。
前二項之未遂犯罰之。
中華民國刑法第210條
偽造、變造私文書，足以生損害於公眾或他人者，處五年以下有
期徒刑。
中華民國刑法第216條
行使第二百十條至第二百十五條之文書者，依偽造、變造文書或
登載不實事項或使登載不實事項之規定處斷。
中華民國刑法第339條
意圖為自己或第三人不法之所有，以詐術使人將本人或第三人之
物交付者，處五年以下有期徒刑、拘役或科或併科一千元以下罰
金。
以前項方法得財產上不法之利益或使第三人得之者，亦同。
前二項之未遂犯罰之。